臺灣高等法院臺中分院刑事裁定　　　　　　　九十一年度抗字第一六一號
　　抗　告　人
　　即　自訴人　甲○○○商行
　　代　表　人　許北典
　　代　理　人　盧文衡
　　被　　　告　丙○○
　　　　　　　　乙○○
右抗告人因違反動產擔保交易法案件，不服臺灣臺中地方法院中華民國九十年十月廿
九日裁定（九十年度自字第七三六號），提起抗告，本院裁定如左：
    主    文
原裁定撤銷，發回臺灣臺中地方法院。
    理    由
一、本件原裁定以：按動產擔保交易包括附條件買賣，應以書面訂立契約，此觀之動
    產擔保交易法第二條及第五條即明，是動產擔保交易屬要式契約之一種。又依民
    法第三條之規定：「依法律之規定，有使用文字之必要者，得不由本人自寫，但
    必須親自簽名，如有用印章代簽名者，其蓋章與簽名生同等之效力：如以指印、
    十字或其他符號代簽名者，在文件上，經二人簽名證明，亦與簽名生同等之效力
    。」。又法律行為，不依法定方式者無效，民法第七十三條前段定有明文。是要
    式契約中，雙方當事人之簽名，均須依前開民法第三條之規定始生簽名之效力，
    換言之，如要式契約當事人之簽名，有未依該條規定者，依民法第七十三條前段
    規定，應不生要式契約之效力。經查自訴代理人提出之分期付款買賣約定書，及
    同意書上立約定書人欄，係被告丙○○簽名蓋章，連帶保證人欄是被告乙○○簽
    名蓋章，遍觀該約定書及同意書之內容，均係被告二人同意遵守證明書及切結書
    所訂條款之單方面聲明，就形式上而言，並非自訴人與被告因雙方意思表示合致
    而共同訂定之契約，且其上復無自訴人之蓋章或簽名，有該約定書及同意書附卷
    可稽，揆諸前開說明，本件買賣契約自不生動產擔保交易之效力，被告丙○○即
    非動產擔保交易之債務人，又被告乙○○既僅在連帶保證人欄簽名蓋章，其非動
    產擔保交易之債務人甚明，是被告二人所為，核與動產擔保交易法第三十八條之
    構成要件有間，不得以前開罪名相繩，查被告二人犯罪嫌疑顯有不足，核與刑事
    訴訟法第二百五十二條第十款之規定相當，因依同法第三百二十六條第三項、第
    二百五十二條第十款，裁定駁回自訴人之自訴。
二、抗告意旨略稱：解釋當事人之契約，應以當事人立約當時之真意為準，而真意何
    在，又應以過去事實及其他一切證據資料為斷定之標準，不能拘泥文字致生真意
    。此觀三十九年台上字第一０五三號判例可明。查本件所提之證物第一頁第一行
    ，即以載明買方丙○○及賣方甲○○○，其下約定買賣價金之付款方式及附條件
    買賣條款，並經買賣雙方辦理過戶登記在案（詳卷內證物），此即難謂其買賣當
    事人為不明確，契約末段雖未載明賣方之簽名或蓋章，由契約首行之記載，亦無
    礙立約當事人及意思表示合致之確定。再則所提證物「分期付款買賣契約書」為
    書面記載，即難謂其未具書面之要式契約云云。查本件被告與自訴人訂立附條入
    買賣契約，購買山葉機車，機車總價款為六萬三千一百元，分十期給付款，為買
    方之被告既已簽章於書面契約並將契約書交自訴人執存，第一期價款五千六百七
    十元，被告已給付自訴人，自訴人並將機車過戶與被告，雙方附條件買賣契約是
    否仍屬無效﹖非無研求之餘地；又對自訴案件之審究，是並不拘限於自訴人所引
    據之法條，依自訴之事實，是否有詐欺之問題，似亦應慮及。抗告人之抗告尚非
    全無理由，應由本院將原裁定撤銷，發回原審法院重為妥適之裁判。
三、據上論斷，應依刑事訴訟法第四百十三條前段，裁定如主文。
中      華      民      國      九十一   年       二      月    二十六  日
                                    臺灣高等法院臺中分院刑事第五庭
                                          審判長法  官  袁  從  楨
                                                法  官  郭  同  奇
                                                法  官  胡  森  田
右正本證明與原本無異。
不得再抗告。
                                                書記官  王  瑩  澤
中      華      民      國      九十一   年       二      月    二十六  日
                                                                        Ｉ
